【裁判字號】    99,小上,109
【裁判日期】    991216
【裁判案由】    損害賠償
【裁判全文】
臺灣臺中地方法院民事裁定            99年度小上字第109號
上  訴  人  張呂秀治
被上訴人    黃鼎軸
上當事人間損害賠償事件，上訴人對於中華民國99年10月6日台
灣台中地方法院台中簡易庭99年度中小字第2416號第一審判決提
起上訴，本院裁定如下：
    主    文
上訴駁回。
第二審訴訟費用新臺幣壹仟伍佰元由上訴人負擔。
    理  由
一、按對於小額程序之第一審裁判之上訴，非以其違背法令為理
    由，不得為之；上訴狀內應記載上訴理由，表明(一)原判決所
    違背之法令及其具體內容。(二)依訴訟資料可認為原判決有違
    背法令之具體事實。民事訴訟法第436條之24第2項、第436
    條之25分別定有明文。此所謂判決有違背法令，乃指判決不
    適用法規或適用不當，以判決有不適用法規或適用不當為上
    訴理由時，其上訴狀或理由書應有具體之指摘，並揭示該法
    規之條項或內容，若係成文法以外之法則，應揭示該法則之
    旨趣，倘為司法院解釋或最高法院之判例，則應揭示該判解
    之字號或其內容，如依民事訴訟法第469條所列第1款至第5
    款理由提起上訴時，其上訴狀或理由書應揭示合於該條款之
    事實，上訴理由狀如未依此項方法表明者，即難認為已對原
    判決之違背法令有具體之揭示，其上訴自難認為合法；而取
    捨證據認定事實屬於事實審法院之職權，若其認定並不違背
    法令，即不許任意指摘其認定不當，由如上訴人提起上訴，
    其訴狀所載僅就原審取捨證據任加指摘，並未具體指出原判
    決違背何等法規者，其上訴即自認為合法。最高法院71年台
    上字第314號、28年上字第1515號判例均意旨可供參照。次
    按上訴狀內未表明上訴理由者，上訴人應於提起上訴20日內
    提出理由書於原審法院，未提出者，毋庸命其補正；上訴不
    合程式或已逾期間或法律上不應淮許者，第二審法院應以裁
    定駁回之，民事訴訟法第471條第1項、第444條第1項前段有
    明文規定，且上開規定依同法第436條之32第2項，於小額事
    件之上訴程序亦準用之。
二、本件上訴人對小額事件之第一審判決提起上訴，其上訴意旨
    略以：於民國（下同）99年1月16日晚上7：30許，訴外人張
    振忠駕駛上訴人所有車號5875-HW自用小客車，行經台中市
    ○區○○路與軍福十三路路口，當時訴外人已行至路中央，
    理當被上訴人應早注意到上訴人車輛，卻因被上訴人邊駕駛
    邊說行動電話，而完全未注意到上訴人車輛已行至路中央，
    仍繼續前進毫無任何減速或煞車，訴外人張振忠見狀立即轉
    彎閃避，卻仍躲避不及，被上訴人駕駛之車輛在完全無減速
    及煞車情況下直接衝撞上訴人車輛之車身，致上訴人之車輛
    毀損。當時張振忠即詢問被上訴人是否未注意到上訴人車輛
    ，被上訴人坦言因說行動電話而未予注意，顯見被上訴人是
    在應注意而未注意情況下，才會發生本件事故，該過失責任
    應在被上訴人方，原審不察，竟以「未於閃光紅燈號誌路口
    減速接近並未讓幹道車輛優先通行」之理由判決張振忠與被
    上訴人應各負50%過失責任。上訴人車輛都已行至路中央，
    顯見被上訴人車輛是比上訴人車輛晚行經該路段，既然上訴
    人車輛已先行該路，理應被上訴人應予注意減速，怎會要已
    行至路中央之上訴人車輛減速煞車，再讓行使幹道之被上訴
    人先行，如依原審所示：上訴人車輛應減速煞車讓被上訴人
    車輛先行，試想如果當時後面有來車，是否會釀成其他事故
    傷害，為此具狀上訴等語。
三、經查：上訴人前揭上訴理由，未對原審判決違背何等法規為
    具體之指摘，不得謂已合法表明上訴理由。且本件原審依台
    中市警察局第分局道路交通事故現場圖、初步分析研判表、
    A3類道路交通事故調查報告表、道路交通事故談話紀錄表、
    補充資料表、照片黏貼紀錄表等事證，以訴外人張振忠途經
    設有閃光紅燈號誌之本件肇事路口時，依道路交通標誌標線
    號誌設置規則第211條第1項第2款規定「停車再開」，應先
    減速接近，先停止於交岔路口前，讓幹道車先通行後認為安
    全時方得續行，認訴外人張振忠未依前揭規定通行，亦應負
    50%過失責任，而為上訴人部分敗訴之判決，其認定事實、
    取捨證據並無何違背法令之情事，上訴理由僅就原審上開職
    權之行使，指摘為不當，惟並未具體指出原審判決有如何違
    背法令情事，亦未依民事訴訟法第436條之25之規定，表明
    原判決所違背之法令及具體內容，暨依訴訟資料可認為原判
    決有違背法令之具體事實，或有民事訴訟法第469條第1款至
    第5款之情形，自難認對原審判決之如何違背法令已有具體
    之指摘，依前揭說明，本件上訴難認合法，應予駁回。
四、依民事訴訟法第436條之32第1項準用同法第436條之19第1項
    之規定，第二審法院為訴訟費用之裁判時，應確定其訴訟費
    用額，而本件第二審訴訟費用額確定為裁判費1,500元，應
    依前揭條文規定，為如主文第2項之諭知。
五、據上論結，本件上訴為不合法，依民事訴訟法第436條之32
    第1項、第2項、第444條第1項、第95條、第78條、第436條
    之19第1項，裁定如主文。
中    華    民    國    99    年    12  月     16     日
                  民事第一庭  審判長法  官  李悌愷
                                    法  官  周玉蘭
                                    法  官  陳文爵
上正本證明與原本無異。
不得抗告。
中    華    民    國    99    年    12  月     16     日
                                    書記官  施玉卿

司法院資訊處製作；財團法人民間司法改革基金會備份。
